臺灣高等法院刑事判決　　　　　　　　 94年度上訴字第910號
上　訴　人
即　被　告　丙○○
選任辯護人　廖振洲律師
上　訴　人
即　被　告　甲○○
選任辯護人　林復宏律師
兼送達代收人
上列上訴人因違反槍砲彈藥刀械管制條例案件，不服臺灣板橋地
方法院93年度重訴字第18號，中華民國94年2月2日第一審判決（
起訴案號：臺灣板橋地方法院檢察署93年度偵字第8777號），提
起上訴，本院判決如下：
    主  文
原判決關於丙○○部分撤銷。
丙○○共同連續未經許可，製造可發射子彈具有殺傷力之改造玩
具手槍，累犯，處有期徒刑陸年，併科罰金新台幣伍拾萬元，罰
金如易服勞役，以新台幣玖佰元即銀元佰元折算壹日，扣案如
附表所示之改造玩具手槍及子彈均沒收。
其他上訴駁回。
    事  實
一、丙○○有違反麻醉藥品管理條例案件前科，於民國89年間曾
    因違反毒品危害防制條例案件，經台灣板橋地方法院於同年
    8月3日以89年度易字第2211號判處有期徒刑6月，於同年月2
    8日確定，於91年2月3日縮短刑期執行完畢 ；又甲○○於92
    年間因妨害家庭案件 ，經臺灣桃園地方法院於92年7月29日
    以92年度桃簡字第639號判處有期徒刑3月 ，於92年9月12日
    確定，於93年1月5日易科罰金執行完畢。詎均不思悛悔，丙○○竟與姓名、年籍不詳、綽號「志賢」之成年男子，共同
    基於未經許可製造可發射子彈具有殺傷力玩具手槍之概括犯
    意聯絡，丙○○先於93年4月中旬之某日 ，在臺北縣三重市
    ○○路某玩具模型槍店，以新臺幣（下同）1800元之代價，
    購入仿德林吉雙管掌心雷手槍製造之金屬玩具手槍1支 ，旋
    以3000元之代價，委由綽號「志賢」男子貫通槍管內阻鐵，
    予以改造為具殺傷力之槍枝（含彈匣1個，槍枝管制編號000
    0000000），綽號「志賢」男子於改造完成後 ，繼於同月中
    旬某日，在臺北縣三重市○○路某處，將該槍枝交予丙○○
    持有，丙○○並將之置於臺北縣三重市○○路109號2號住處
    ；又丙○○於93年5月上旬之某日 ，在前開玩具模型槍店，
    以4500元之代價，購入仿FN廠半自動手槍製造之金屬玩具手
    槍1支（含彈匣1個，槍枝管制編號0000000000 ），及以480
    元之代價，購入直徑約7. 8釐米之金屬彈殼8顆 ，並基於未
    經許可製造子彈之犯意，旋即在其上址住處，自行加裝直徑
    約7. 8釐米金屬彈頭，製成具殺傷力之子彈，其復以3000元
    之代價，賡續上開未經許可製造可發射子彈具有殺傷力玩具
    手槍之犯意，再委由綽號「志賢」男子，換裝土造金屬槍管
    ，改造成具殺傷力之槍枝，綽號「志賢」男子於改造完成後
    ，旋於其後之同月上旬某日，在臺北縣三重市○○路某處，
    將該槍交予丙○○持有，綽號「志賢」男子並贈其由仿WALT
    HER廠PPK/S型半自動手槍製造之玩具手槍，換裝土造金屬槍
    管而成之具殺傷力改造玩具手槍1支（含彈匣1個，槍枝管制
    編號0000000000），丙○○亦未經許可，並基於同時持有之
    概括犯意而持有之 ，且將該2支改造玩具手槍先置於其前址
    住處，繼於同月中旬某日 ，將PPK/S廠型改造玩具手槍置於
    臺北縣永和市○○○路○段89號5樓其不知情友人胡毓玲住處
    ；丙○○另於同月17日下午5時許 ，將前述掌心雷改造玩具
    手槍置於臺北縣板橋市○○街56號2 樓其不知情友人黃見興
    （業經不起訴分確定）住處客廳 ，嗣同日晚間7時10分許，
    丙○○持仿FN廠改造玩具手槍及上開改造7.8釐米子彈 ，隨
    同甲○○搭乘甲○○友人乙○○之自用小客車，前往黃見興
    前開住處，車至黃見興住處樓下，丙○○於該車內，徵得甲○○同意，將該仿FN廠改造玩具手槍藏於甲○○皮包中，委
    由甲○○在其下車至黃見興住處時，隨後攜槍前來，甲○○
    竟基於未經許可持有可發射子彈具有殺傷力玩具手槍之故意
    ，未經許可，而持有該槍枝，同日下午6時15分許 ，經警於
    黃見興住處扣得上揭掌心雷改造玩具手槍 ，同日晚間7時許
    ，丙○○抵達黃見興住處，即為警於其褲袋中查獲上述改造
    7.8釐米子彈（經鑑定試射3顆，餘5顆） ，甲○○於同日晚
    間7時26分至該處（起訴書誤載為同日晚間7時30分許），亦
    為警在甲○○皮包內扣得該仿FN廠改造玩具手槍，丙○○於
    同日晚間9時10分許，帶同警方至前開胡毓玲住處 ，扣得上
    述PPK/S廠型改造玩具手槍。
二、案經臺北縣政府警察局報請臺灣板橋地方法院檢察署檢察官
    偵查起訴。
    理  由
一、訊據上訴人即被告丙○○對於上揭事實坦承不諱；被告甲○○則矢口否認有未經許可持有可發射子彈玩具手槍之故意，
    並辯稱：被查獲當日，係由乙○○駕車搭載其友丙○○及伊
    至黃見興住處，於將至之際，丙○○在車內，表示欲寄放物
    品於渠皮包中，渠未拒絕，但亦未詢問或察看係何物，且因
    渠皮包較大，其內原裝有化妝品等物，且伊皮包係放在汽車
    椅背的掛勾上，故未因丙○○將物品放入後，而有特別增加
    重量及鼓起狀況，從而不知丙○○寄放之物品係具殺傷力之
    槍枝云云。
二、經查扣案槍彈經送內政部警政署刑事警察局鑑定，其中改造
    掌心雷手槍1支（槍枝管制編號0000000000 ），認係由仿德
    林吉雙管手槍製造之金屬玩具手槍，貫通槍管內阻鐵而成之
    改造手槍，機械性能良好，可擊發適用之子彈，具殺傷力；
    再改造8釐米手槍1支（槍枝管制編號0000000000），認係由
    仿WALTHER廠PPK/S型半自動手槍製造之玩具手槍，換裝土造
    金屬槍管而成之改造手槍，機械性能良好，認具殺傷力；又
    改造8釐米手槍1枝（槍枝管制編號0000000000），認係由仿
    FN 廠半自動手槍製造之金屬玩具手槍 ，換裝土造金屬槍管
    改造而成之改造手槍，機械性能良好，可擊發適用之子彈，
    認具殺傷力；另改造7.8釐米改造子彈8顆，均係由玩具金屬
    彈殼加裝直徑約7.8釐米金屬彈頭而成之改造子彈，經取樣3
    顆，試射結果均可擊發，認均具殺傷力，此有該局93年5月1
    8日刑鑑字第0930104792號槍彈鑑定書可參（ 見偵字卷第47
    至52頁）。足徵上開扣案具殺傷力之槍枝確係玩具槍所改造
    ；又扣案子彈部分係玩具金屬彈殼加裝金屬彈頭改造。此外
    ，另有查獲現場照片（見偵字卷第59至64頁）、扣案物品照
    片（見偵字卷第53至55頁）、扣押物品清單（見偵字卷第72
    頁）可憑。從而，被告丙○○供承其製造具殺傷力之改造玩
    具手槍、子彈及持有具有殺傷力之玩具手槍等犯行，要與事
    實相符，應可採信。
三、被告甲○○迭於原審及本院否認有犯罪之故意，然：
  (一)被告甲○○於偵查中即明確供稱： 警方於93年5月17日在伊
    皮包中查獲手槍1支，係當日晚間在查獲地點樓下 ，被告丙○○交予伊放於皮包內，要伊帶上樓等語（詳見偵字卷第76
    頁），此核伊於警詢中所供：伊與被告丙○○同至臺北縣板
    橋市○○街56號2樓，因被告丙○○未攜帶背包 ，乃在該處
    樓下，將手槍置於伊皮包中，並請伊將手槍拿至樓上予被告
    丙○○，被告丙○○旋即上樓，伊知悉該物為改造手槍等情
    （詳見偵字卷第11頁至第12頁），並無歧異之處。準此，足
    見被告甲○○就被告丙○○交伊持有之物為槍枝，確有認識
    ，而以被告丙○○要伊藏放於皮包中，顯係避人耳目，則被
    告甲○○當知該槍枝係違禁物。
  (二)至於證人乙○○於原審所證稱： 伊於93年5月17日原搭載被
    告甲○○外出，突接獲被告丙○○來電，要伊至被告丙○○
    住處搭載被告丙○○至黃見興住處，被告丙○○坐於後座，
    再前往黃見興住處，停車時，因被告甲○○將皮包吊掛於右
    前座椅背後，被告丙○○表示欲寄放行動電話，及上樓找朋
    友後，將立即下樓，而依被告甲○○所坐位置，無法目睹被
    告丙○○置放之情形，被告丙○○上樓後，因被告甲○○欲
    上廁所，且撥打電話予被告丙○○未通，伊乃提議被告甲○○上樓後，一併歸還該行動電話，以便先行返家各情（詳見
    原審卷第109頁至第115頁），顯與被告甲○○於原審所供述
    ：伊與乙○○係自臺北縣鶯歌鎮乙○○住處駕車出發，搭載
    被告丙○○至黃見興住處，再搭載被告丙○○返家，被告丙○○於車輛行進中，要求借放物品，並請伊將之帶至樓上，
    因欲如廁，未撥打電話予被告丙○○即上樓等節（詳見原審
    卷第116頁、第117頁、第119頁），矛盾立見 ；且與被告丙○○於原審所供，其寄放槍枝在被告甲○○皮包時，乙○○
    之車輛係行進中，又被告甲○○之皮包置於車內排檔桿後置
    物箱上，並非懸掛，至黃見興住處樓下，乙○○準備停車，
    亦非在樓下等候，且係其請被告甲○○於其上樓後，將物品
    帶上樓之情節（詳見原審卷第120頁、第121頁），亦不相符
    。而關於被告丙○○請被告甲○○將槍枝帶至黃見興住處乙
    節，被告丙○○於警詢、偵查及原審，向無異詞，故其所供
    要屬可信。是證人乙○○證云，係伊要被告甲○○上樓如廁
    時，一併歸還被告丙○○云云，顯非足取。
  (三)又行動電話交付他人固有遭盜用之虞，惟被告丙○○與乙○○有朋友情誼，與被告甲○○亦有數面之緣，乙○○能特意
    搭載被告丙○○，且被告丙○○無懼於物品寄放於被告甲○○處，足見渠等彼此間尚有一定之信賴關係，而行動電話並
    非隱私之物，故被告丙○○實毋庸將行動電話藏置於被告甲○○之皮包中。反之，女性之皮包除可能放置化妝、裝飾或
    生理期間用品外，亦可能隨身攜帶個人證件或財物，若被告
    丙○○確言稱代為保管行動電話，則相對於本件被告丙○○
    交付所謂之行動電話，被告甲○○攜帶之皮包實更具個人之
    私密性，準此，被告甲○○豈有隨意任人翻動或開啟皮包，
    以置放他人物品，而不予置理之理。況目前市面銷售之行動
    電話體積、重量，無不著重輕巧，縱如乙○○所證，伊知悉
    被告丙○○習慣隨身攜帶2支行動電話 ，然一則被告丙○○
    既已成習，且以行動電話之輕盈，顯無突須改變個人慣行，
    而將之委由他人保管；且被告丙○○係表明暫訪友人，另被
    告甲○○亦稱，其後乙○○將搭載被告丙○○返家，從而，
    被告丙○○逕可將該行動電話暫置乙○○車內，而毋庸隱藏
    於被告甲○○之皮包中。另據被告甲○○所承，被告丙○○
    上樓後，伊與乙○○並未等候被告丙○○甚久（詳見原審卷
    第119頁），而乙○○原允諾搭載被告丙○○返家 ，衡情，
    尤無如乙○○所急於歸還物品之必要，且斯時並無發生其他
    特別情狀，乙○○亦無突然急於離開之理。綜上觀之，足見
    證人乙○○前揭證詞，應係出於迴護被告甲○○，殊無可採
    。綜上所述，顯見被告甲○○否認犯行，當屬卸責之詞，自
    難採信。
四、本件事證明確，被告二人犯行均堪認定，皆應依法論科。
五、按被告於行為後，槍砲彈藥刀械管制條例業由立法院通過增
    訂第20條之1、刪除第10條、第11條、第17條、修正第4條、
    第8條、第16條、第20條，並經總統於94年1月26日公布，依
    中央法規標準法第13條之規定，應自同月28日發生效力。修
    正前同條例第11條第1項及第4項規定：「未經許可，製造、
    販賣或運輸第四條第一項第一款所稱其他可發射金屬或子彈
    具有殺傷力之各式槍砲者，處五年以上有期徒刑，併科新臺
    幣一千萬元以下罰金。」、「未經許可，持有、寄藏或意圖
    販賣而陳列第一項所列槍砲者，處一年以上七年以下有期徒
    刑，併科新臺幣七百萬元以下罰金。」於刪除後，與修正前
    第10條合併修正，移列為修正後同條例第8條第1項 及第4項
    ：「未經許可，製造、販賣或運輸鋼筆槍、瓦斯槍、麻醉槍
    、獵槍、空氣槍或第四條第一項第一款所定其他可發射金屬
    或子彈具有殺傷力之各是槍砲者，處無期徒刑或五年以上有
    期徒刑，併科新台幣一千萬元以下罰金。」、「未經許可，
    持有、寄藏或意圖販賣而陳列第一項所列槍枝者，處三年以
    上十年以下有期徒刑，併科新台幣七百萬元以下罰金」均加
    重刑責。於比較新舊法後，以舊法有利於行為人，依刑法第
    2條第1項但書之規定，應適用修正前之規定。
六、核被告丙○○製造改造玩具手槍，係犯修正前槍砲彈藥刀械
    管制條例第11條（起訴書誤載為同條例修正前第10條，業經
    到庭執行公訴檢察官於93年8月12日於原審當庭更正 ，詳見
    原審卷第60頁 ）第1項未經許可製造可發射子彈具有殺傷力
    改造玩具手槍罪。又被告丙○○製造子彈犯行，核犯槍砲彈
    藥刀械管制條例第12條第1項未經許可製造子彈罪。被告甲○○持有仿FN廠改造玩具手槍，係犯同條例修正前第11 條
    （起訴書誤載及原審到庭執行公訴檢察官更正情形同上）第
    4項未經許可持有可發射子彈具有殺傷力改造玩具手槍罪。
    被告丙○○與綽號「志賢」男子共同製造前揭改造玩具手槍
    ，彼此互有犯意聯絡，並各有行為分擔，被告丙○○屬共同
    正犯。被告丙○○連續2次未經許可製造改造玩具手槍，前
    後時間緊接，所犯係罪名相同之罪，顯係出於概括犯意而為
    ，為連續犯，應依刑法第56條之規定，論以1罪，並加重其
    刑。被告丙○○於收受綽號「志賢」共同改造上揭槍枝管制
    編號000000 0000之槍枝時，同時收受綽號「志賢」所贈送
    之上揭槍枝管制編號0000000000之槍枝時，被告丙○○主觀
    犯意應係承同一持有犯意，同時持有上揭槍枝管制編號0000
    000000與00000000 00之槍枝，是被告丙○○持有上揭綽號
    「志賢」所贈送之槍枝管制編號0000000000之槍枝時，應非
    另行起意。故被告丙○○持有上揭槍枝管制編號0000000000
    與0000000000之槍枝之持有行為，應屬一持有行為同時觸犯
    持有2支改造槍枝之想像競合犯，應從情節較重之持有改造
    槍枝管制編號000000 0000之罪處斷。被告丙○○係同時購
    入子彈及仿FN廠玩具手槍，同基於製造犯意，於與綽號「志
    賢」男子共同改造仿FN廠玩具手槍時，併自行改造子彈，是
    被告丙○○所犯未經許可製造可發射子彈具有殺傷力改造玩
    具手槍罪及未經許可製造子彈罪間，具裁判上1罪之想像競
    合關係，應從一情節較重之未經許可製造可發射子彈具有殺
    傷力改造玩具手槍罪處斷。其製造改造玩具手槍及子彈後之
    持有低度行為，應為其製造之高度行為所吸收，不另論罪。
    查被告丙○○於89年間曾因違反毒品危害防制條例案件，經
    原審於同年8月3日以89年度易字第2211號判處有期徒刑6月
    ，於同年8月28日確定，於91年2月3日縮短刑期執行完畢，
    又被告甲○○於92年間因妨害家庭案件，經臺灣桃園地方法
    院於92年7月29日以92年度桃簡字第639號判處有期徒刑3月
    ，於92年9月12日確定，甫於93年1月5日易科罰金執行完畢
    ，有臺灣高等法院被告全國前案紀錄表在卷可按，其等均於
    5年內再犯本件有期徒刑之罪，故均係累犯，被告甲○○應
    依法加重其刑，被告丙○○有2加重之事由，應依法遞加重
    其刑。
七、原審據以論科，固非無見，惟原審認被告丙○○上揭持有槍
    枝管制編號0000000000之槍枝係另行起意，自有未合。被告
    丙○○執此上訴指摘原審判決不當，請求撤銷改判，為有理
    由，應由本院就被告丙○○部分撤銷改判。爰審酌被告丙○○連續改造具有殺傷力之玩具手槍2支暨具殺傷力之子彈8顆
    ，及同時持有具殺傷力之改造玩具手槍1支 ，對社會治安構
    成嚴重威脅，被告丙○○並有如上述犯罪紀錄，可見其素行
    不佳，惟犯罪後坦承犯行，尚知悔悟，及其犯罪動機、目的
    、手段等一切情狀，量處如主文第二項所示之主刑，併就對
    其所宣告之罰金刑定其易服勞役之折算標準，以資懲儆。扣
    案如附表所示之仿掌心雷改造玩具手槍 、仿PPK/S型改造玩
    具手槍、仿FN廠改造玩具手槍各1支 ，及送鑑未擊發之改造
    子彈5顆，均具殺傷力，已如前述，故皆屬違禁物 ，應依刑
    法第38條第1項第1款之規定，予以宣告沒收；至送鑑擊發之
    子彈3顆，因試射後，已失其子彈效能，不再具殺傷力 ，業
    非違禁物，故不予諭知沒收之宣告 。另扣案之改造7.7釐米
    改造子彈7顆 ，認係由玩具金屬彈殼加裝直徑約7. 7釐米金
    屬彈頭而成之改造子彈，經取樣2顆試射，其中1顆可擊發，
    認具殺傷力，另1顆無法擊發，認不具殺傷力；又改造7.9釐
    米子彈3顆，認均係土造金屬彈殼加裝直徑約7.9釐米金屬彈
    頭而成之土造子彈，經取樣1顆試射，可擊發 ，認具殺傷力
    ；而改造8.9釐米子彈6顆，認均係由玩具金屬彈殼加裝直徑
    約8.9釐米金屬彈頭而成之改造子彈，經取樣2顆試射，其中
    1顆雖可擊發，惟其發射動能甚微 ，依現狀認不具殺傷力，
    另1顆無法擊發，認不具殺傷力 ，亦有前開槍彈鑑定書得佐
    ，惟本院查無其他積極證據可資證明此扣案物品與被告所犯
    本件之罪確有關聯，是亦不併予宣告沒收，附此敘明。
八、另原審就被告甲○○部分，以其罪證明確，適用上揭持有具
    殺傷力之改造玩具手槍罪處斷，並審酌被告甲○○持有改造
    玩具手槍，對社會治安亦構成威脅，而其亦有如上述犯罪紀
    錄，且其犯後飾詞狡辯，以及其犯罪動機、目的、手段等一
    切情狀，量處被告甲○○有期徒刑1年2月，併科罰金新台幣
    20萬元，並諭知罰金如易服勞役，以新台幣900元即銀元300
    元折算壹日； 且諭知扣案如附表編號3所示之仿FN廠改造半
    自動玩具手槍1支（含彈匣1個，槍枝管制編號0000000000）
    沒收。核原審對被告甲○○部分，認事用法，並無不合，量
    刑亦屬允當。被告甲○○上訴指摘原審判決不當，請求撤銷
    改判，為無理由，應予駁回。
據上論斷，應依刑事訴訟法第369條第1項前段、第368條、第364
條、第299條第1項前段，修正前槍砲彈藥刀械管制條例第11條第
1項、第4項、槍砲彈藥刀械管制條例第12條第1項，刑法第11條
前段、第2條第1項但書、第28條、第56條、第55條、第47條、第
42條第2項、第38條第1項第1款，罰金罰鍰提高標準條例第2條，
現行法規所定貨幣單位折算新臺幣條例第2條，判決如主文。
本案經檢察官謝英民到庭執行職務。
中　　華　　民　　國　　94　　年　　6 　　月　　22　　日
　　　　　　　　　刑事第二十二庭審判長法　官  黃瑞華
　　　　　　　　　　　　　　　　　　  法　官  蔡明宏
　　　　　　　　　　　　　　　　　　  法　官  陳憲裕
以上正本證明與原本無異。
如不服本判決，應於收受送達後十日內向本院提出上訴書狀，其
未敘述上訴之理由者並得於提起上訴後十日內向本院補提理由書
（均須按他造當事人之人數附繕本）。
                                      書記官  劉育妃
中　　華　　民　　國　　94　　年　　6 　　月　　23　　日
附錄本案論罪科刑法條全文：
修正前槍砲彈藥刀械管制條例第11條：
未經許可，製造、販賣或運輸第4條第1項第1款所稱其他可發射
金屬或子彈具有殺傷力之各式槍砲者，處五年以上有期徒刑，併
科新臺幣一千萬元以下罰金。
未經許可，轉讓、出租或出借前項所列槍砲者，處三年以上十年
以下有期徒刑，併科新臺幣七百萬元以下罰金。
意圖供自己或他人犯罪之用，而犯前二項之罪者，處無期徒刑或
七年以上有期徒刑，併科新臺幣一千萬元以下罰金。
未經許可，持有、寄藏或意圖販賣而陳列第 1 項所列槍砲者，處
一年以上七年以下有期徒刑，併科新臺幣七百萬元以下罰金。
第 1 項至第 3 項之未遂犯罰之。
槍砲彈藥刀械管制條例第12條：
未經許可，製造、販賣或運輸子彈者，處一年以上七年以下有期
徒刑，併科新台幣0000000元以下罰金。
未經許可，轉讓、出租或出借子彈者，處六月以上五年以下有期
徒刑，併科新台幣 0000000 元以下罰金。
意圖供自己或他人犯罪之用，而犯前二項之罪者，處三年以上十
年以下有期徒刑，併科新台幣 0000000 元以下罰金。
未經許可，持有、寄藏或意圖販賣而陳列子彈者，處五年以下有
期徒刑，併科新台幣 0000000 元以下罰金。
第 1 項至第 3 項之未遂犯罰之。
附表
 ───────────────────────────────
│編號│        品名                    │       數量         │
├──┼────────────────┼──────────┤
│ 1. │ 仿德林吉雙管掌心雷改造玩具手槍 │   1支（含彈匣1個） │
│    │ （槍枝管制編號0000000000）     │                    │
├──┼────────────────┼──────────┤
│ 2. │ 仿WALTHER廠PPK/S型改造半自動玩 │   1支（含彈匣1個） │
│    │ 具手槍（槍枝管制編號0000000000 │                    │
├──┼────────────────┼──────────┤
│ 3. │ 仿FN廠改造半自動玩具手槍       │   1支（含彈匣1個） │
│    │（槍枝管制編號0000000000）      │                    │
├──┼────────────────┼──────────┤
│ 4. │  殺傷力子彈                    │   5顆              │
└──┴────────────────┴──────────┘
